臺灣桃園地方法院民事判決　　　　　　 95年度簡上字第253號
上　訴　人　乙○○
被上訴人　　甲○○
訴訟代理人　林士祺律師
　　　　　　吳玲華律師
上列當事人間請求拆屋還地事件，上訴人對於民國95年10月5 日
本院中壢簡易庭94年度壢簡字第793 號第一審判決提起上訴，於
民國95年5 月8 日辯論終結，本院判決如下：
    主      文
上訴駁回。
第二審訴訟費用由上訴人負擔。
    事實及理由
一、上訴人之陳述除援用於原審之陳述外，另補充：被上訴人如
    果按水利會的價格伊願意向他買，伊占用系爭土地10幾年了
    ，上面的建物也是蓋了10幾年等語，並聲明：原判決廢棄，
    被上訴人在第一審之訴駁回等語。
二、被上訴人之陳述除援用於原審之陳述外，並聲明：上訴駁回
    等語。
三、本件被上訴人於原審起訴主張坐落桃園縣楊梅鎮○○段654
    地號土地（下稱系爭土地）為伊所有，而同段735 地號土地
    為上訴人所有，上訴人於民國88年底在其所有之土地上興建
    房屋時，竟將被上訴人系爭土地占為己用，並建有如原審判
    決附圖所示之建物，被上訴人雖即提出異議，上訴人亦置之
    不理，系爭土地遭上訴人無權占有，其自得依民法第767 條
    規定請求上訴人將系爭土地上如原審判決附圖所示，面積11
    .05 平方公尺之建物拆除，並將土地返還伊；另上訴人無權
    占有被上訴人系爭土地之所有權，被上訴人受有按系爭土地
    申報地價每平方公尺新臺幣（以下同）1,360 元，10% 計算
    之地租之損害，自得依民法第179 條規定請求上訴人給付不
    當得利；查上訴人自88年12月起占有系爭土地迄至94年7 月
    31日止，已長達5 年8 月，應即賠償被上訴人相當於租金之
    損害8,505 元及自起訴狀繕本送達翌日起至返還系爭土地止
    ，按法定利率5%計算之利息暨自起訴狀繕本送達翌日起至返
    還系爭土地止，每年按申報地價10% 計算之損害金等語（其
    中超過4,284 元部分及自94年9 月6 日起至返還系爭土地止
    ，按月給付63元部分經原審判決駁回被上訴人之請求，被上
    訴人未提起上訴而確定）。上訴人則以願以水利會之價格向
    被上訴人購買系爭土地等語置辯。
四、被上訴人主張之上開事實，業據其提出與其所述相符之土地
    登記謄本2 份、地籍圖謄本1 份、照片3 張為證，並經原審
    分別於94年10月21日、95年8 月25日會同兩造至現場勘驗，
    復囑託桃園縣楊梅地政事務所派員實施測量，有原審勘驗筆
    錄及土地複丈成果圖在卷足憑（見原審卷第22、23、26、27
    、62、63頁），上訴人對上開無權占用事實復不爭執，且於
    本院審理時自認其占用系爭土地興建建物10幾年，自堪信被
    上訴人之主張為真實。上訴人既無權占用系爭土地，則被上
    訴人依據民法第767 條之規定，請求被告將系爭土地上如原
    審判決附圖綠色斜線部分所示、面積7.83平方公尺之磚造建
    物（第1 至3 層），如附圖紅色斜線部分所示、面積3.16平
    方公尺之磚造突出建物（第2 至3 層），如附圖藍色斜線部
    分所示、面積0.06平方公尺之鐵皮造建物拆除後，並將系爭
    土地返還被上訴人，自有理由，應予准許。復按無法律上之
    原因而受利益，致他人受損害者，應返還其利益，但依其利
    益之性質或其他情形不能返還者，應償還其價額，民法第17
    9 條前段、第181 條後段分別定有明文。又無權占有他人土
    地，可能獲得相當於租金之利益，為社會通常之觀念，最高
    法院著有61年台上字第1695號判例要旨可資參照。次按城市
    地方房屋之租金，以不超過土地及其建築物申報價額年息
    10% 為限，土地法第97條第1 項定有明文。被上訴人以系爭
    土地之申報地價為不當得利之計算標準，尚屬可採。經查，
    系爭土地坐落桃園縣楊梅鎮，附近均係住宅區，上訴人占用
    系爭土地建屋使用，已據原審現場勘驗屬實，爰酌量前情、
    上訴人占用系爭土地可得之利益及被上訴人所受損害等一切
    情狀，認本件上訴人所受利益金額以按系爭土地申報價額年
    息5%計算為適當。而系爭土地起訴時之申報地價為每平方公
    尺1,36 0元，此有土地登記謄本在卷可參，被告占用系爭土
    地之面積為11.05 平方公尺，其每月可獲得相當於租金之利
    益應為63元（計算式：1,360 ×11.05 ×0.05÷12＝63，小
    數點以下四捨五入）。被上訴人依據不當得利之法律關係請
    求上訴人給付自88年12月起至94年7 月31日止共計5 年8 月
    相當於租金之利益為4,284 元（計算式：63×68＝4,284）
    ，及自訴狀繕本送達翌日即94年9 月6 日起至清償日止，按
    週年利率5%計算之利息，並自94年9 月6 日起至返還系爭土
    地之日止，按月給付原告63元，為有理由，應予准許。
五、從而，原審依民法第767 條及第179 條、第181 條規定判命
    上訴人拆屋還地及給付上開不當得利，並依職權宣告假執行
    ，於法並無不合。上訴意旨空言指摘原判決不當，求予廢棄
    改判，為無理由，應予駁回其上訴。
六、訴訟費用負擔之依據：民事訴訟法第78條。
中　　華　　民　　國　　96　　年　　5 　　月　　29　　日
　　　　　　　　　民事第二庭審判長法　官  劉克聖
                                  法  官  蔡寶樺
                                  法  官  潘進順
以上正本係照原本作成。
不得上訴。
中　　華　　民　　國　　96　　年　　5 　　月　　30　　日
                                  書記官　黃進傑
